【裁判字號】    99,上易,304
【裁判日期】    990323
【裁判案由】    竊盜
【裁判全文】
臺灣高等法院刑事判決                 99年度上易字第304號
上  訴  人
即  被  告  甲○○
上列上訴人因竊盜案件，不服臺灣臺北地方法院98年度易字第
2374號，中華民國98年12月23日第一審判決（起訴案號：臺灣臺
北地方法院檢察署98年度偵字第17706號），提起上訴，暨併案
審理（臺灣臺北地方法院檢察署98年度偵字第24039號），本院
判決如下：
    主  文
上訴駁回。
    事實及理由
一、本案經本院審理結果，認原判決以：被告所為原判決事實二
    (一)所示，竊取車牌號碼2431-QG號自小客車與車內眼鏡1副，
    所為係犯刑法第320條第1項竊盜罪；事實二(二)所示，竊取車
    牌號碼H3-6257號自小客車與車內財物之行為，係犯刑法第
    321條第1項第3款之攜帶兇器竊盜罪。被告所犯上開2次犯行
    ，犯意各別，行為互殊，應予分論併罰。被告為累犯，應依
    法加重其刑。審酌一切情狀，就被告所犯普通竊盜罪部分量
    處有期徒刑5月，所犯加重竊盜罪部分量處有期徒刑10月，
    應執行有期徒刑1年。扣案T型扳手1支，係供原判決事實二
    (二)竊盜犯行所用，且屬被告所有，爰依刑法第38條第1項第2
    款規定，併予宣告沒收；又鑰匙1支，固係被告所有，持以
    為原判決事實二(二)竊盜犯行所用，然並未扣案，被告亦供稱
    其不知鑰匙之下落，為免將來確定後執行上之困擾，不予宣
    告沒收。核其認事用法及量刑均無不當，應予維持，並引用
    原判決（如附件）記載之事實、證據及理由。
二、被告上訴略以：被害人乙○○於警詢時僅證述其2431-QG號
    自小客車被竊之事實，並未證稱有親見何人所竊及有何跡證
    認係被告涉嫌竊取該車，不足以證明被告有竊取該車，是除
    上開失竊之小客車內留有與被告之DNA型別相同之煙蒂2根，
    屬尚難使一般人均不致懷疑，而確信被告為竊車之人之證據
    外，並無其他證據證明該車為被告所竊，且上開煙蒂亦不足
    與被害人之證述互為補強。被告事後回想，供稱為友人所搭
    載，在該車內抽煙，不知該車為贓車，與常理無違，僅能證
    明伊搭乘過該車，不能證明伊偷車，且車內煙蒂廠牌不同，
    表示其中一支為他人相贈，顯示確另有他人搭乘該車，被告
    當時有正當工作，不會竊車。原審以上開二證據認被告犯罪
    ，認被告所辯不足採，有違經驗法則。另被告雖坦承有竊取
    H3-6257號自小客車與車內財物，惟並未以扣案T型扳手撬開
    車門。該T型扳手係因被告家中大門故障，持以代替鑰匙，
    其上之凹糟是被告特別為之，如此始能開啟該門鎖，嗣因被
    告要搬家，以該車搬運物品，上開扳手即遺於該車腳踏墊。
    該T型扳手只有尖端被磨成扁平形，長度約僅1公分，其餘金
    屬部分為六角形，寬0.8公分，若以該扳手插入扁平形之鑰
    匙孔，勢必會造成鑰匙孔呈六角形之洞狀，不會再維持原來
    之扁平形，且一般車門鑰匙孔深度均長逾5公分，若以遭磨
    平之長約1公分之扳手尖端插入轉動，勢無法開啟車門。該
    車係被告以鑰匙開啟車門，二者不符合，故伊左右強烈轉動
    ，致車門鑰匙孔受損。被告既以自備鑰匙啟動該車之電門，
    自能以該鑰匙開啟車門，又何須以該T型扳手破壞車門進入
    ，原審就未此漏未審酌，遽論被告以加重竊盜罪，顯有違誤
    云云。
三、經查：
  (一)按證據之證明力由法院自由判斷之，為刑事訴訟法第269 條
    （按即現行第155條）所明定，此項自由判斷職權之行使，
    苟係基於普通日常生活之經驗，而非違背客觀上應認為確實
    之定則者，即屬合於經驗法則，不容當事人任意指摘。最高
    法院著有30年上字第597號判例意旨可參。
  (二)原判決以被害人乙○○2431-QG號車輛失竊之事實，佐以車
    輛內採到之2根煙蒂之DNA-STR型別比對鑑定結果與被告相符
    ，而認被告曾在該車內停留，且被告自始無法提供，開車友
    人「阿平」之年籍供法院查證，綜合上開證據而為判斷，認
    被告即為竊取上開車輛之人，係基於普通日常生活之經驗，
    而非違背客觀上應認為確實之定則，按諸上開最高法院之判
    例意旨，即屬合於經驗法則，不容被告任意指摘。雖證人陳
    文進於原審證稱，遺於車內之2根煙蒂，可能是不同廠牌等
    語，惟抽煙之人固有可能就某特定廠有偏好，惟若一時購買
    不到，亦有使用他種廠牌之可能，縱係當時車內有人相贈，
    惟被告既未能供出該人真實姓名年籍供本院查證，本院自難
    僅以車內煙蒂廠牌不同，而為被告有利之認定，至被告當時
    是否有工作，則與本件竊行無涉。
  (三)原判決以證人即勘察員警張益舜原審審理時證稱：H3-6257
    號自小客車車內駕駛座腳踏墊下方查獲之T型扳手1支經鑑定
    結果，其上之DNA-STR型別與被告之DNA-STR型別相符。且上
    開車輛車門鎖屬於扁平形，正常鑰匙孔應該是垂直的，該車
    左前車門鑰匙孔已經往右斜，可認定有被破壞。扣案的T型
    扳手尖端已經被磨成扁平形，因此可以破壞扁平形的車門鑰
    匙孔等語，且有內政部警政署刑事警察局函文檢附之DNA比
    對報告書、卷附刑案現場照片、扣案扳手照片可佐。被告已
    坦承竊取H3-6257號自小客車，車內所遺之T型扳手為伊所有
    ，該T型扳手尖端已經被磨成扁平形，依專業鑑識人員之證
    詞足認，此種工具可以破壞扁平形的車門鑰匙孔，且該車左
    前車門鑰匙孔已經往右斜，可認定有被破壞，而T型扳手既
    為被告原住處之代替鑰匙，被告既已搬離原住處，該扳手已
    無用處，棄置原處即可，何須將之攜離，認被告所辯，該扳
    手係搬家時不慎遺於車上云云不足採信，因認被告係以足為
    兇器之扣案T型扳手，破壞該車左前車門鑰匙孔之方式竊取
    該車，係基於普通日常生活之經驗，兼以專業人員之判斷，
    並未違背客觀上應認為確實之定則，按諸上開最高法院之判
    例意旨，即屬合於經驗法則，亦不容被告任意指摘。再衡情
    如住處大門門鎖損壞，應係另行再打新鎖，豈有將T型扳手
    尖端磨平代之，是其辯解已與常情相違。況H3-6257號自小
    客車左前車門鑰匙孔已呈非正常之往右斜狀態，足認竊車之
    人非以正常之鑰匙開啟，是辯稱其係以鑰匙開啟云云，已非
    可採。而依被告所辯，該T型扳手尖端磨平後既可代替其住
    處大門鑰匙，伸入鑰匙孔，自可伸入該車左前車門鑰匙孔，
    致該鑰匙孔遭破壞，再被告既非以正常方式開啟車門竊取該
    車，亦非必將扳手完全插入該車鑰匙孔，始能將車門開啟，
    是該遭破壞之鑰匙孔係究呈扁平形或六角形，均無解於被告
    之加重竊盜犯行。
  (四)綜上，被告上訴所為辯解均無可採，其上訴經核無理由，應
    予駁回。
四、臺灣臺北地方法院檢察署98年度偵字第24039號併辦意旨，
    請求就被告竊取乙○○之車牌號碼2431-QG號自小客車之犯
    罪事實予以併辦，惟該部分業經原審審理，並經被告上訴後
    ，由本院審理如前，附此敘明。
據上論斷，應依刑事訴訟法第368條、第373條，判決如主文。
本案經檢察官劉斐玲到庭執行職務。
中    華    民    國    99    年    3     月    23    日
            刑事第十六庭審判長法  官   陳晴教
                              法  官   許增男
                              法  官   王敏慧
以上正本證明與原本無異。
不得上訴。
                              書記官  丁淑蘭
中    華    民    國    99    年    3     月    23    日
附錄：本案論罪科刑法條全文
刑法第320條
意圖為自己或第三人不法之所有，而竊取他人之動產者，為竊盜
罪，處5 年以下有期徒刑、拘役或5百元以下罰金。
意圖為自己或第三人不法之利益，而竊佔他人之不動產者，依前
項之規定處斷。
前2項之未遂犯罰之。
刑法第321條
犯竊盜罪而有左列情形之一者，處6月以上、5年以下有期徒刑：
一  於夜間侵入住宅或有人居住之建築物、船艦或隱匿其內而犯
    之者。
二  毀越門扇、牆垣或其他安全設備而犯之者。
三  攜帶兇器而犯之者。
四  結夥三人以上而犯之者。
五  乘火災、水災或其他災害之際而犯之者。
六  在車站或埠頭而犯之者。
前項之未遂犯罰之。

司法院資訊處製作；財團法人民間司法改革基金會備份。
